【裁判字號】    91,訴,2447
【裁判日期】    920930
【裁判案由】    偽造文書等
【裁判全文】
臺灣板橋地方法院刑事判決                        九十一年度訴字第二四四七號
    公  訴  人  臺灣板橋地方法院檢察署檢察官
    被      告  甲○○
    選
                張睿文律師
    被      告  丙○○
    右  一  人
    選任辯護人  姚念林律師
右列被告等因偽造文書等案件，經檢察官提起公訴（八十九年度偵字第一六六八一號
、八十九年度偵字第二０一六二號、八十九年度偵字第二一八九一號、九十年度偵字
第二八五六號、九十年度偵續字第一三二號），本院判決如左：
    主  文
甲○○、丙○○均無罪。
    理  由
一、公訴意旨略以：（一）緣被告甲○○前係大永證券股份有限公司（下稱大永公司
    ）營業員，而告訴人洪銓政、李蕭愁、許啟文、黃以欣、乙○○則分別於大永公
    司開設有帳號第00000000號、第0000000號、第0000000
    0號、第00000000號、00000000號證券交易帳戶，詎被告甲○○竟基於行使偽造私文書之概括犯意，並意圖為自己不法之利益，於民國（下同
    ）八十七年二月二十六日，在位於臺北縣三重市○○○路九七號之大永公司內，
    偽以告訴人乙○○之開戶印章及其他證件，冒用告訴人乙○○之名義行使向不知
    情之安泰證券金融股份有限公司（下稱安泰公司）辦理融資融券契約書，未經告
    訴人乙○○同意，擅自簽寫以告訴人乙○○名義之委託書，並以上開帳戶名義，
    行使下單向安泰公司營業員詐稱係自身帳戶，使安泰公司營業員信以為真，因而
    陷於錯誤，准許以融資方式買進國產汽車股份有限公司股票（下稱「國產車」股
    票）二萬股，融資價金共計新臺幣（下同）六十萬五千元，再分別於八十七年十
    月七日、同年十月八日、同年十月九日、同年八月二十九日、同年十月七日、同
    年十月六日，在上址未經告訴人洪銓政、李蕭愁、許啟文、黃以欣、乙○○同意
    ，擅自簽寫以告訴人洪銓政、李蕭愁、許啟文、黃以欣、乙○○名義之委託書，
    並以上開帳戶名義，行使下單向富邦證券金融股份有限公司（下稱富邦公司）、
    復華證券金融股份有限公司（下稱復華公司）、安泰公司營業員詐稱係自身帳戶
    ，使富邦公司、復華公司、安泰公司營業員信以為真，因而陷於錯誤，准許買進
    「國產車」股票二十一萬三千股、二十一萬三千股、二十萬股、二十一萬三千股
    、二十一萬股，其中並准許以融資價金共計七百四十七萬六千元、七百四十七萬
    五千元、七百零二萬元、七百四十七萬六千三百元、七百四十九萬七千元方式買
    進，嗣於八十九年五月五日、八十九年六月間、不詳日期、八十八年六月間、不
    詳日期，因告訴人洪銓政、李蕭愁、許啟文、黃以欣、乙○○接獲繳款通知後，
    始知受騙，足以生損害於告訴人洪銓政、李蕭愁、許啟文、黃以欣、乙○○及富
    邦公司、復華公司、安泰公司，因認被告甲○○涉有刑法第二百十六條、第二百
    十條之行使偽造私文書罪嫌及同法第三百三十九條第二項之詐欺得利罪嫌云云。
    （二）緣被告丙○○係大永公司結算員，丁○○則為大永公司之營業員，告訴人
    乙○○為丁○○之姪子，八十六年八月七日，告訴人乙○○委託丁○○在大永公
    司開立證券交易帳戶（帳號為0000000000號），然丁○○因係櫃檯人
    員，依規定不能保管告訴人乙○○之開戶印鑑及存摺，遂將之交由被告丙○○保
    管，詎被告丙○○竟與被告甲○○竟基於行使偽造私文書之概括犯意聯絡與行為
    分擔，並意圖為自己不法之利益，由被告丙○○先以劉昭江之帳戶匯入四百五十
    萬元，再由其胞妹褚秀敏之帳戶（帳號為000000000號）匯入一千五百
    萬元以作為開立融資戶所需之交易記錄，進而未經告訴人乙○○與丁○○之同意
    ，於八十七年二月二十六日，在大永公司之營業廳內，盜用告訴人乙○○之開戶
    印鑑及其他證件，冒用告訴人乙○○名義向不知情之安泰公司行使，並擅自簽以
    告訴人乙○○之姓名於融資融券契約書及同意書上，被告甲○○並以上開帳戶名
    義，向安泰公司營業員詐稱係自身帳戶下單，使安泰公司營業員信以為真，因而
    陷於錯誤，准許買進「國產車」股票二萬股，融資價金共計六十萬五千元，再於
    八十七年十月六日，在上址未經告訴人乙○○同意，擅自簽寫以告訴人乙○○名
    義之委託書，並以其帳戶名義，向安泰公司營業員下單，詐稱係自身帳戶，使安
    泰公司營業員信以為真，因而陷於錯誤，准許買進「國產車」股票二十一萬股，
    其中並准許以融資價金七百四十七萬七千元方式買進，嗣於不詳日期，因告訴人
    乙○○接獲繳款通知後，始知前情，足以生損害於乙○○、安泰公司之權益，因
    認被告丙○○涉有刑法第二百十六條、第二百十條之行使偽造私文書罪嫌及同法
    第三百三十九條第二項之詐欺得利罪嫌云云（其中被告甲○○所涉罪嫌部分，已
    如前所述）。
二、按犯罪事實應依證據認定之，無證據不得推定其犯罪事實；又不能證明被告犯罪
    者，應諭知無罪之判決；刑事訴訟法第一百五十四條、第三百零一條第一項分別
    定有明文。次按所謂證據，係指直接間接足以證明犯罪行為之一切證人、證物而
    言；且事實之認定，應憑證據，如未能發現相當證據，或證據不足以證明，自不
    能以推測或擬制之方法，以為裁判基礎，最高法院三十年上字第一二八號、四十
    年台上字第八六號判例均可資參考。復按認定不利於被告之事實，須依積極證據
    ，苟積極證據不足為不利於被告事實之認定時，即應為有利於被告之認定，更不
    必有何有利之證據，最高法院三十年上字第八一六號判例意旨可資參照。再刑事
    訴訟上證明之資料，無論其為直接或間接證據，均須達於通常一般之人均不致有
    所懷疑，而得確信其為真實之程度，始得據為有罪之認定，若其關於被告是否犯
    罪之證明未能達此程度，而有合理懷疑之存在，致使無從形成有罪之確信，根據
    「罪證有疑，利於被告」之證據法則，即不得遽為不利被告之認定，亦有最高法
    院七十六年度臺上字第四九八六號判例可稽。至告訴人之告訴，係以使被告受刑
    事訴追為目的，是其陳述是否與事實相符，仍應調查其他證據以資審認，最高法
    院五十二年台上字第一三００號判例意旨亦可參照。按刑法第三百三十九條第一
    項詐欺取財罪之成立，以意圖為自己或第三人不法所有，以詐術使人將本人或第
    三人之物交付為要件，所謂以詐術使人交付，必須被詐欺人因其詐術而陷於錯誤
    ，若其所用方法，不能認為詐術，亦不致使人陷於錯誤，即不構成該罪，最高法
    院四十六年台上字第二六０號判例足資參照。
三、本件公訴人認被告甲○○涉有行使偽造私文書及詐欺得利罪嫌，無非以被告甲○○之供述，告訴人洪銓政、李蕭愁、許啟文、黃以欣、乙○○之指訴，卷附融資
    融券到期明細表、復華證券金融股份有限公司函文、大永證券股份有限公司有價
    證券買賣對帳單、切結書、大永公司八十九年三月十三日永威字第０二五號函文
    、融資融券契約書、交割憑單、銀行存褶、委託書等為據，另公訴人認被告丙○○涉有行使偽造私文書及詐欺得利罪嫌，無非以被告丙○○之供述，證人丁○○
    之證詞，卷附存款帳戶交易明細表、錄音帶譯文等為據。惟訊據被告甲○○及丙○○二人均堅決否認有何行使偽造私文書及詐欺得利犯行，被告甲○○辯稱：伊
    當時係徵得大永公司同事李秀霞、王仁傑、許慧珍、丁○○等人同意後，始借用
    彼等所持用之告訴人洪銓政、李蕭愁、許啟文、黃以欣、乙○○等人證券交易帳
    戶，用以購買「國產車」股票，詎因「國產車」股票發生違約交割情形，告訴人
    等接獲各該證券金融公司繳款通知，乃提出本件告訴，伊並無行使偽造私文書及
    詐欺得利之情事等語；被告丙○○亦辯稱：當時係伊同事即被告甲○○向丁○○
    借用劉女所持用之告訴人乙○○證券交易帳戶，並以該帳戶購買「國產車」股票
    ，嗣「國產車」股票發生違約交割情形後，因被告甲○○遲未妥善處理，伊乃出
    面與丁○○接洽善後事宜，並無行使偽造私文書及詐欺得利之情事等語。
四、經查：
 (一) 本件被告甲○○與丙○○二人於偵查中及本院調查、審理時，對於被告甲○○
      當時曾使用告訴人洪銓政、李蕭愁、許啟文、黃以欣、乙○○之上開帳戶購買
      「國產車」股票等客觀事態，固坦承不諱，惟彼等迭次堅陳當時係向實際持用
      該等帳戶之大永公司同事李秀霞、王仁傑、許慧珍、丁○○等人借用該等帳戶
      等語，被告二人此項辯解如果成立，彼等當時在主觀上是否確有行使偽造私文
      書或詐欺得利犯意，即非無疑，本院亦難僅憑被告甲○○上開就本案客觀事態
      所作之供述，遽認被告二人成立行使偽造私文書或詐欺得利罪責，合先敘明。
 (二) 關於被告甲○○部分：
   (１) 告訴人洪銓政當時不知悉其所有之上開證券交易帳戶，係由被告甲○○用以
        買進「國產車」股票等情，固據告訴人洪銓政於偵查中及本院調查時指訴綦
        詳（參見臺灣板橋地方法院檢察署八十九年度他字第三六九三號偵查卷第二
        頁、第九頁背面，本院九十一年度訴字第二四五三號審理卷(一)第二六一頁）
        ，且證人即原大永公司營業員李秀霞亦於本院調查時到庭證稱當時係被告甲○○擅自盜用告訴人洪銓政之上開證券交易帳戶云云（參見同上審理卷第二
        六七至二六九頁），惟告訴人洪銓政係基於拉抬友人即大永證券營業員李秀
        霞之業績，始開設該證券交易帳戶，並於開設帳戶後由李秀霞保管該帳戶之
        存褶及印鑑章等情，業據告訴人洪銓政及證人李秀霞一致陳明在卷（同上偵
        訊及本院訊問筆錄），而該證券交易帳戶於八十七年十月七日融資買進「國
        產車」股票之前，被告甲○○即曾於八十七年二月十一日、同年月十二日，
        陸續以融資方式買進合計達五百張（每張股票為一千股），再於同年、同年
        三月十二日、同年三月十三日、同年月十六日、同年三月十八日，陸續賣出
        「國產車」股票合計達三百八十四張等節，復據告訴人洪銓政及證人李秀霞
        一致陳明在卷（同上偵訊及本院訊問筆錄），並有本院依職權函請大永公司
        檢送之該等交易委託書影本八紙附卷可稽，且當時告訴人洪銓政所有上開證
        券交易帳戶原已於復華公司開設有融資融券之信用帳戶，迨八十七年十月六
        日，證人李秀霞復以被告甲○○提供之三百萬元資金，轉向富邦公司辦理融
        資融券之信用帳戶開設手續，亦據證人李秀霞於本院調查時到庭證述無訛，
        並有本院依職權向富邦公司調取之開立證券信用交易帳戶表、融資融券契約
        書、開立信用帳戶提供不動產證明、慶豐銀行三重分行活期蓄存款帳戶（戶
        名：洪銓政）存褶影本各一份在卷可查，綜上以觀，被告甲○○先前曾以融
        資方式，使用證人李秀霞持有之告訴人洪銓政上開證券交易帳戶，大量買進
        賣出「國產車」股票，倘斯時被告係擅自盜用告訴人洪銓政之帳戶，衡情告
        訴人洪銓政及證人李秀霞自當謹慎提防嗣後再有類似情況發生，詎同年十月
        六日，證人李秀霞竟仍以被告甲○○提供之鉅額資金辦理上開告訴人洪銓政
        證券交易帳戶之融資融券信用帳戶開設手續，且翌日旋發生公訴人所指被告
        甲○○利用該帳戶以向富邦公司融資方式購買「國產車」股票二百十三張之
        情事，足徵被告甲○○辯稱其當時係向大永公司同李秀霞借用上開告訴人洪
        銓政證券交易帳戶購買「國產車」股票一節，並非全然無據，再參諸被告甲○○當時竟無視於股票遭他人盜賣之風險，而多次利用上開告訴人洪銓政證
        券交易帳戶大量買進「國產車」股票等情，益見被告甲○○是否確有擅自盜
        用告訴人洪銓政之證券交易帳戶以融資方式買進「國產車」股票之情事，暨
        其主觀上是否具有行使偽造私文書及詐欺得利之犯意，均有產生合理懷疑之
        餘地，自無從僅以其在客觀上有以上開告訴人洪銓政證券交易帳戶買進「國
        產車」股票之事態，驟然推論其成立行使偽造私文書及詐欺得利罪責。
   (２) 告訴人李蕭愁及實際使用其證券交易帳戶之告訴人之子李鶴信，當時均不知
        悉該證券交易帳戶係由被告甲○○用以買進「國產車」股票等情，固據告訴
        人李蕭愁於偵查中具狀指訴綦詳（參見臺灣板橋地方法院檢察署八十九年度
        他字第三六九四號偵查卷第一至二頁），並經證人李鶴信於本院調查時到庭
        結證無訛（參見同上審理卷第二六四至二六六頁），且證人即大永公司營業
        員李秀霞亦於本院調查時到庭證稱當時係被告甲○○擅自盜用告訴人李鶴信
        及李蕭愁之上開證券交易帳戶云云（參見同上審理卷第二六七至二六九頁）
        ，惟告訴人李蕭愁當時係基於親誼始開設該證券交易帳戶（告訴人李鶴信係
        李秀霞之胞兄，告訴人李蕭愁係李秀霞之母），並於開設帳戶後由李秀霞保
        管該帳戶之存褶及印鑑章等情，業據證人李鶴雄及李秀霞一致陳明在卷（同
        上本院訊問筆錄），而該證券交易帳戶於八十七年十月八日除購買「國產車
        」股票之外，尚有李鶴信實際操作買賣之「聯成」、「亞聚」、「台苯」等
        股票，同年月九日除購買「國產車」股票之外，亦有買進「亞聚」、「台化
        」、「國壽」等股票，業據證人李鶴信於本院調查到庭證述無訛（同上本院
        訊問筆錄），並有告訴人李蕭愁之上開證券交易帳戶之有價證券買賣對帳單
        影本一份在卷足憑，是李鶴信及李秀霞顯然於八十七年十月八日當日，即已
        知悉告訴人李蕭愁之證券交易帳戶有以融資方式大量買進「國產車」股票之
        情形，詎彼等非但未立即要求被告甲○○善後處理，反而於翌日再由被告甲○○以該帳戶大量融資買進「國產車」股票，足見被告甲○○辯稱其當時係
        向大永公司同李秀霞借用上開告訴人李蕭愁證券交易帳戶購買「國產車」股
        票一節，並非全然無據，再參諸被告甲○○當時竟無視於股票遭他人盜賣之
        風險，而多次利用上開告訴人李蕭愁證券交易帳戶大量買進「國產車」股票
        等情，益見被告甲○○是否確有擅自盜用告訴人李蕭愁之證券交易帳戶以融
        資方式買進「國產車」股票之情事，暨其主觀上是否具有行使偽造私文書及
        詐欺得利之犯意，均有產生合理懷疑之餘地，殊無從僅以其在客觀上有以告
        訴人李蕭愁證券交易帳戶買進「國產車」股票之事態，驟然推論其成立行使
        偽造私文書及詐欺得利罪責。
   (３) 告訴人黃以欣當時並不知悉其上開證券交易帳戶係由被告甲○○用以買進「
        國產車」股票等情，固據告訴人黃以欣於偵查中指訴綦詳（參見臺灣臺北地
        方法院檢察署八十九年度他字第七二八號偵查卷第二頁、第十一至十二頁）
        ，且證人即原大永公司營業員王仁傑亦於偵查中及本院調查時到庭證稱當時
        係被告甲○○擅自盜用告訴人黃以欣之上開證券交易帳戶云云（參見同上偵
        查卷第二八至三一頁、同上審理卷第二八七至二八九頁），惟告訴人黃以欣
        上開證券交易帳戶於八十七年八月二十九日，以融資方式買進「國產車」股
        票二十張後，係於同年十月七日賣出該等股票一節，業據告訴人黃以欣陳明
        在卷（同上偵查卷第二頁），並有該證券交易帳戶之對帳單影本一份在卷足
        憑，被告甲○○斯時以告訴人黃以欣之證券交易帳戶融資買進「國產車」股
        票二十張後，竟得以延至月餘始將該等股票賣出，則被告甲○○是否確有擅
        自盜用告訴人黃以欣帳戶買賣「國產車」股票之情事，已非無疑，又當時告
        訴人黃以欣所有上開證券交易帳戶原已於復華公司開設有融資融券之信用帳
        戶，迨八十七年十月六日，證人王仁傑復以「大永公司」提供之三百萬元資
        金，辦理該證券交易帳戶之變更信用交易級數手續（由原先一級升級為三級
        ）等節，亦據證人王仁傑於本院調查時到庭證述無訛（參見同上審理卷第二
        八七至二八九頁），並有該項資金進出之存款憑條及取款憑條影本各一紙在
        卷足憑（參見同上審理卷第一二四頁，證人王仁傑業於本院調查時證述此等
        存取款憑條均為其親筆書寫無訛─參見同上審理卷第二八九頁），惟該紙取
        款憑條影本下方所載之對方科目帳號（即提領該筆資金後之流向）為「一０
        四七九─七七０」，核與本院依職權調取之告訴人洪銓政辦理其證券交易帳
        戶變更信用級數手續時檢附之慶豐銀行三重分行存款帳戶存褶影本內所載之
        三百萬資金轉帳來源帳戶（00000000000000號─即上開存取
        款憑條內所示之告訴人黃以欣存款帳戶）相符，而告訴人洪銓政辦理其證券
        交易帳戶變更信用級數手續之資金來源為被告甲○○一節，業據證人李秀霞
        證述無訛（詳如上述），足見當時證人王仁傑辦理告訴人黃以欣證券交易帳
        戶之變更信用交易級數手續之資金來源即為被告甲○○，綜上以觀，被告甲○○先前曾以融資方式，使用告訴人黃以欣證券交易帳戶，買進賣出「國產
車」股票，倘斯時被告係擅自盜用告訴人洪銓政之帳戶，衡情告訴人黃以欣
        及證人王仁傑自當謹慎提防嗣後再有類似情況發生，詎同年十月六日，證人
        王仁傑竟仍以被告甲○○提供之鉅額資金辦理上開告訴人黃以欣證券交易帳
        戶之融資融券信用帳戶變更級數手續，且翌日旋發生公訴人所指被告甲○○
        利用該帳戶以向復華公司融資方式購買「國產車」股票二百十三張之情事，
        足徵被告甲○○辯稱其當時係向大永公司同王仁傑借用上開告訴人黃以欣證
        券交易帳戶購買「國產車」股票一節，並非全然無據，再參諸被告甲○○當
        時竟無視於股票遭他人盜賣之風險，而多次利用上開告訴人黃以欣證券交易
        帳戶大量買進「國產車」股票等情，益見被告甲○○是否確有擅自盜用告訴
        人黃以欣之證券交易帳戶以融資方式買進「國產車」股票之情事，暨其主觀
        上是否具有行使偽造私文書及詐欺得利之犯意，均有產生合理懷疑之餘地，
        自無從僅以其在客觀上有以告訴人黃以欣證券交易帳戶買進「國產車」股票
        之事態，驟然推論其成立行使偽造私文書及詐欺得利罪責。
   (４) 告訴人許啟文當時並不知悉其上開證券交易帳戶係由被告甲○○用以買進「
        國產車」股票等情，固據告訴人許啟文於偵查中及本院調查時指訴綦詳（參
        見臺灣臺北地方法院檢察署八十九年度偵字第一九八四０號偵查卷第一至二
        頁、同上本院審理卷第二至四頁），且證人即原大永公司助理營業員許慧珍
        亦於偵查中及本院調查時到庭證稱當時係被告甲○○擅自盜用告訴人許啟文
        之上開證券交易帳戶云云（參見臺灣板橋地方法院檢察署八十九年度字第二
        一八九一號偵查卷第十四頁背面、同上本院審理卷第二八五至二八七頁），
        惟告訴人許啟文證券交易帳戶之存褶及印鑑章確有交付許慧珍保管之情事，
        業據告訴人許啟文於本院調查時陳明在卷（同上本院審理卷第二八三頁），
        而該證券交易帳戶於八十七年十月七日購買「國產車」股票之前，被告甲○○即曾於八十七年九月二十九日、同年月三十日，以融卷方式賣出及買進「
        瑞利」股票，復據告訴人洪銓政及證人李秀霞一致陳明在卷（同上本院訊問
        筆錄），並有該證券交易帳戶對帳單影本一份附卷可稽（參見同上本院審理
        卷第六四頁），且當時告訴人許啟文之上開證券交易帳戶原係由許慧珍委請
    被告甲○○幫忙開立融資融券信用帳戶，迨八十七年十月七日，許慧珍復以
        被告甲○○提供之三百萬元資金，辦理該證券交易帳戶之變更信用級數手續
        （由原先一級升級為三級）等節，亦據證人許慧珍於本院調查時到庭證述無
        訛（參見同上本院審理卷第二八五頁），並有本院依職權向安泰公司調取之
        該證券交易帳戶開立申請表、融資融券金契約書、價值評估表、在款餘額證
        明書、信用帳戶變更申請書影本各一份在卷可查，綜上以觀，被告甲○○先
        前曾以融券方式，使用證人許慧珍持有之告訴人許啟文上開證券交易帳戶，
        賣出買進「瑞利」股票，倘斯時被告係擅自盜用告訴人許啟文之帳戶，衡情
        告訴人許啟文及證許慧珍霞自當謹慎提防嗣後再有類似情況發生，詎同年十
        月七日，證人許慧珍竟仍以被告甲○○提供之鉅額資金辦理上開告訴人許啟
        文證券交易帳戶之融資融券信用帳戶變更級數手續，且翌日旋發生公訴人所
        指被告甲○○利用該帳戶以向安泰公司融資方式購買「國產車」股票二百張
        之情事，足徵被告甲○○辯稱其當時係向大永公司同許慧珍借用上開告訴人
        許啟文證券交易帳戶購買「國產車」股票一節，並非全然無據，再參諸被告
        甲○○當時竟無視於股票遭他人盜賣之風險，而多次利用上開告訴人許啟文
        證券交易帳戶賣出買進「瑞利」、「國產車」股票等情，益見被告甲○○是
        否確有擅自盜用告訴人許啟文之證券交易帳戶以融資方式買進「國產車」股
        票之情事，暨其主觀上是否具有行使偽造私文書及詐欺得利之犯意，均有產
        生合理懷疑之餘地，自無從僅以其在客觀上有以上開告訴人許啟文證券交易
        帳戶買進「國產車」股票之事態，驟然推論其成立行使偽造私文書及詐欺得
        利罪責。
   (５) 告訴人乙○○當時並不知悉其上開證券交易帳戶係由被告甲○○用以買進「
        國產車」股票等情，固迭據告訴人乙○○暨其告訴人代理人於偵查中及本院
        調查時歷次指訴綦詳，且證人即原大永公司交割員丁○○亦於偵查中及本院
        調查時到庭證稱當時係被告丙○○保管告訴人乙○○之證券交易帳戶，並由
        被告丙○○擅自辦理開設融資融券信用帳戶後，出借予被告甲○○用以融資
        買進「國產車」股票，其係於八十七年十一月初「國產車」股票發生違約交
        割情事時始知悉被告甲○○盜用帳戶之情事云云（參見臺灣板橋地方法院檢
        察署九十年度偵續字第一三二號偵查卷第四三頁背面、本院九十一年度訴字
        第二四四七號審理卷之九十二年一月十日訊問筆錄第二頁、第三頁），惟告
        訴人乙○○係基於拉抬姨母即大永證券交割員丁○○之業績，始開設該證券
        交易帳戶等情，業據告訴人乙○○及證人丁○○一致陳明在卷，而該證券交
        易帳戶於八十七年十月六日融資買進「國產車」股票之前，即曾先後於八十
        七年三月四日、同年月五日、同年月九日、同年月十日、同年月十一日、同
        年月二十一日、同年五月四日、同年六月二日，多次以融資融券方式買進賣
        出「泰豐」、「聯電」、「旺宏」、「彰銀」、「華銀」、「華碩」等多檔
        股票，證人丁○○復於本院調查時到庭證稱：「‧‧‧我從八十一年七月到
        八十九年九月在大永證券擔任交割員，幫客人買賣股票及拿交割單‧‧‧交
        割員的工作內容就是客戶有要交易時，我就負責打交割單後拿給客戶，並非
        所以交易都要打交割單，是有客戶要時才打‧‧‧」等語（參見同上審理卷
        之九十二年一月十日訊問筆錄第二頁、第四頁），證人即當時負責代張朝喨
        連繫被告甲○○買賣「國產車」股票之林義翔亦於本院訊問時到庭證稱：「
        ‧‧‧每次都是當天收盤後，陳（指被告甲○○）會傳一份成交報告單給我
        核對，成交報告單上面顯示已成交的種類、數量、金額及使用的帳戶，有時
        是手寫，有時是電腦列印，隔天會有正式的對帳單原本送到我們公司會計小
        姐那邊，那裡面會顯示融資金額，因為我們必須知道實際付多少錢，上述正
        式對帳單就是現在庭上的合併交割憑單及融資買進賣出報告書的影本樣本‧
        ‧‧」等語（參見本院九十一年度訴字第二四五三號審理卷(一)第一六一頁）
        ，則證人丁○○對於上開告訴人乙○○證券交易帳戶曾有多次融資買進賣出
        「泰豐」等股票及融資買進「國產車」股票之情形是否遲至八十七年十一月
        間始知悉，實非無疑，再證人丁○○雖於本院調查時證稱其並未將告訴人乙○○證券交易帳戶以外之帳戶出借他人使用云云（參見同上審理卷第八六頁
        ），詎卷附由證人丁○○於八十七年十一月三十日簽立予被告甲○○之字據
        內，竟載明：「茲於八十七年十一月三十日，由甲○○處拿回帳號
        000-00-000000-0-00劉益佑（劉益佑為證人丁○○之胞弟一節，業據證人丁○○陳明在卷─參見同上審理卷第八六頁）和帳號000-00-000000-0-00乙○○之銀行存褶及印章，特此證明。立據人：丁○○，受託人：甲○○」等語
        （證人丁○○已證述該字據係其親筆書立者無訛─參見本院九十一年度訴字
        第二四四七號審理卷之九十二年一月十日訊問筆錄第四頁），此益徵證人丁○○證述當時係被告丙○○保管告訴人乙○○之證券交易帳戶，並由被告丙○○擅自辦理開設融資融券信用帳戶後，出借予被告甲○○用以融資買進「
        國產車」股票，其係於八十七年十一月初「國產車」股票發生違約交割情事
        時始知悉被告甲○○盜用帳戶之情事云云，是否確與實情相符，殊非無疑，
        從而，被告甲○○是否確有擅自盜用告訴人乙○○之證券交易帳戶以融資方
        式買進「國產車」股票之情事，暨其主觀上是否具有行使偽造私文書及詐欺
        得利之犯意，均有產生合理懷疑之餘地，自無從僅以其在客觀上有以上開告
        訴人乙○○證券交易帳戶買進「國產車」股票之事態，驟然推論其成立行使
        偽造私文書及詐欺得利罪責。
   (６) 綜上所述，本件公訴人所指各端既無一足資證明被告甲○○涉有行使偽造私
        文書或詐欺罪嫌，復查又無其他積極、確切之證據足以證明被告甲○○確有
        公訴意旨所指之前揭犯行，揆諸前揭說明，要屬不能證明其犯罪，爰為無罪
        之諭知。
 (二) 關於被告丙○○部分：
   (１) 本件告訴人乙○○之上開證券交易帳戶曾先後於八十七年三月四日、同年月
        五日、同年月九日、同年月十日、同年月十一日、同年月二十一日、同年五
        月四日、同年六月二日、同年十月六日，多次以融資融券方式買進賣出「泰
        豐」、「聯電」、「旺宏」、「彰銀」、「華銀」、「華碩」、「國產車」
        等多檔股票，而證人丁○○亦於本院調查時到庭證稱：「‧‧‧我從八十一
        年七月到八十九年九月在大永證券擔任交割員，幫客人買賣股票及拿交割單
        ‧‧‧交割員的工作內容就是客戶有要交易時，我就負責打交割單後拿給客
        戶，並非所以交易都要打交割單，是有客戶要時才打‧‧‧」等語，另證人
        林義翔亦於本院訊問時到庭證稱：「‧‧‧每次都是當天收盤後，陳（指被
        告甲○○）會傳一份成交報告單給我核對，成交報告單上面顯示已成交的種
        類、數量、金額及使用的帳戶，有時是手寫，有時是電腦列印，隔天會有正
        式的對帳單原本送到我們公司會計小姐那邊，那裡面會顯示融資金額，因為
        我們必須知道實際付多少錢，上述正式對帳單就是現在庭上的合併交割憑單
        及融資買進賣出報告書的影本樣本‧‧‧」等語，均已如上述，則證人丁○○對於上開告訴人乙○○證券交易帳戶已開設融資融券信用帳戶及該帳戶以
        融資買進「國產車」股票等情，是否毫無所悉，實非無疑，再證人丁○○於
        本院調查時證稱其並未將告訴人乙○○證券交易帳戶以外之帳戶出借他人使
        用云云，詎卷附由證人丁○○於八十七年十一月三十日簽立予被告甲○○之
        字據內，竟載明：「茲於八十七年十一月三十日，由甲○○處拿回帳號000-
        00-000000-0-00劉益佑和帳號000-00-000000 -0-00乙○○之銀行存褶及印
        章，特此證明。立據人：丁○○，受託人：甲○○」等語，亦已如上述，此
        益見證人丁○○證述當時係被告丙○○保管告訴人乙○○之證券交易帳戶，
        並由被告丙○○擅自辦理開設融資融券信用帳戶後，出借予被告甲○○用以
        融資買進「國產車」股票，其係於八十七年十一月初「國產車」股票發生違
        約交割情事時始知悉被告甲○○盜用帳戶之情事云云，是否確與實情相符，
        殊非無疑，再參諸被告甲○○復迭於偵查中及本院調查時供稱其當時確係向
        證人丁○○借用上開乙○○帳戶之存褶及印鑑章等語（參見臺灣板橋地方法
        院檢察署九十年度偵字第二八五八號偵查卷第十頁、本院九十一年度訴字第
        二四四七號審理卷之九十二年二月十八日訊問筆錄第二至四頁），堪認本件
        被告丙○○是否確有擅自開設告訴人乙○○證券交易帳戶之融資融券信用交
        易帳戶，以及出借該帳戶予被告甲○○以融資方式買進「國產車」股票之情
        事，暨被告丙○○主觀上是否具有行使偽造私文書及詐欺得利之犯意，均有
        產生合理懷疑之餘地，尚無從僅以被告甲○○在客觀上有以上開告訴人乙○○證券交易帳戶融資買進「國產車」股票而發生違約交割之事態，驟然推論
        被告丙○○成立行使偽造私文書及詐欺得利罪責。
   (２) 證人丁○○於偵查中所提出之錄音帶暨其錄音譯文，雖得證明被告丙○○曾
        言及其曾將上開告訴人乙○○之證券交易帳戶借予他人，惟參諸證人丁○○
        亦當場言及：「‧‧‧因為妳（指被告丙○○）當初說沒問題，這個戶頭妳
        一定會負責，對不對，那我也是信妳的話，但是‧‧‧」等語（參見臺灣板
        橋地方法院檢察署九十年度偵續字第一三二號偵查卷第七一頁），本件是否
        得憑此等錄音帶暨其錄音譯文認定被告丙○○「擅自」出借上開告訴人乙○○證券交易帳戶予被告甲○○融資買進「國產車」股票，仍有產生合理懷疑
        之餘地，自無從援此資料作為不利於被告丙○○認定之依據，附此敘明。
   (３) 綜上所述，本件公訴人所指各端既無一足資證明被告丙○○涉有行使偽造私
        文書或詐欺罪嫌，復查又無其他積極、確切之證據足以證明被告丙○○確有
        公訴意旨所指之前揭犯行，揆諸前揭說明，要屬不能證明其犯罪，爰為無罪
        之諭知。
據上論斷，應依刑事訴訟法第三百零一條第一項，判決如主文。
本案經檢察官謝宗甫到庭執行職務。
中      華      民      國      九十二      年     九     月    三十    日
                                        臺灣板橋地方法院刑事第十五庭
                                            法  官  王  屏  夏
右正本證明與原本無異。
如不服本判決，應於判決送達後十日內向本院提出上訴狀 (應附繕本) ，上訴於臺灣
高等法院。
                                            書記官  楊  璧  華
中      華      民      國      九十二      年     十     月     三     日


司法院資訊處製作；財團法人民間司法改革基金會備份。
